【裁判字號】    95,上易,356
【裁判日期】    950428
【裁判案由】    詐欺
【裁判全文】
臺灣高等法院刑事判決                 95年度上易字第356號
上  訴  人  臺灣板橋地方法院檢察署檢察官
上  訴  人
即  被  告  丙○○
選任辯護人  鐘      律師
上列上訴人等因被告詐欺案件，不服臺灣板橋地方法院94年度易
字第1039號，中華民國95年1 月11日判決（起訴案號：臺灣板橋
地方法院檢察署94年度偵緝字第1086號），提起上訴，本院判決
如下：
    主  文
上訴駁回。
    事  實
一、丙○○前因強盜案件，經臺灣板橋地方法院於民國八十九年
    七月三日以八十八年度重訴字第二一號判處有期徒刑四年六
    月確定，於九十一年二月七日因縮短刑期假釋出監付保護管
    束，嗣於九十二年十月十八日觀護期滿，視為執行完畢。詎
    仍不知悔改，竟基於意圖為自己不法所有之犯意聯絡，與真
    實姓名不詳之成年人共組詐欺集團，由丙○○提供其於九十
    三年一月十四日所申請開立富邦商業銀行（下稱富邦銀行）
    新莊分行帳號為000000000000000號帳戶作
    為詐騙工具，供該詐欺集團匯款及領款使用，嗣該詐欺集團
    真實姓名不詳之成年人於九十三年九月二十日晚間七時三十
    分許，假冒聯合信用卡中心名義，傳送內容為「你所有之萬
    泰銀行現金卡在臺中縣市某處商場刷卡消費數萬元」之簡訊
    至乙○○所使用之行動電話，乙○○不疑有他，乃與之電話
    聯絡，因而陷於錯誤，遂於同日晚間八時四十三分許利用自
    動櫃員機，將本人之新臺幣（下同）九萬九千九百八十三元
    轉帳至丙○○所提供之上開富邦銀行帳戶內。惟因富邦銀行
    新莊分行經理戊○○於同日發覺上開帳戶交易情形異常，經
    聯絡丙○○無著遂將該帳戶列為警示帳戶，暫時禁提，並使
    該帳戶金融卡失效，暫不提供自動櫃員機之查詢存款餘額與
    提款服務，致使前揭詐欺集團無法順利領取該帳戶內詐得之
    款項。丙○○遂於同年十月五日，持國民身分證至位於臺北
    縣新莊市○○路四四五號富邦銀行新莊分行查詢，並以該帳
    戶之存摺、金融卡遺失為由，辦理掛失，再由富邦銀行新莊
    分行補發存摺與金融卡，並解除禁提限制，前揭匯入款項隨
    即由丙○○以補發之金融卡分二次提領現金各二萬元及轉帳
    一次六萬元至其申設帳號為00000000000000
    00號之郵局帳戶內，而提領一空。嗣經乙○○報案，及於
    同年十一月間向富邦銀行申請返還前揭匯款，始經警循線查
    獲。
二、案經臺北縣政府警察局新莊分局報告臺灣板橋地方法院檢察
    署檢察官偵查起訴。
    理  由
一、訊之上訴人即被告丙○○固不否認於前揭時地至富邦銀行辦
    理前開帳戶存摺與金融卡之掛失、補發手續，並以提領現金
    及轉帳方式領取該帳戶內之十萬元款項，惟矢口否認有何共
    同詐欺犯行，辯稱：伊因接獲真實姓名不詳，綽號「阿輝」
    之友人電話通知將於九十三年九月底返還借款至其富邦銀行
    帳戶，經以該帳戶金融卡至自動櫃員機查詢四、五次均無錢
    匯入，嗣於九十三年十月五日先以電話向富邦銀行查詢得知
    帳戶餘額有十萬餘元，隨即前往富邦銀行新莊分行提領，惟
    因該帳戶遭警示禁提，故以伊存摺、金融卡遺失為由，辦理
    掛失並申請補發，再經銀行主管戊○○解除警示帳戶，始將
    帳戶內十萬元分別以現金提領及轉帳方式領出後，復向伊舅
    舅甲○○另行借款十萬元，湊足二十萬元以清償因此事前向
    友人周智鴻之借款，其確未將帳戶提供詐欺集團使用云云。
二、惟查：
  (一)被告係於九十三年十月五日親赴富邦銀行新莊分行提款，惟
    發現其帳戶列為警示帳戶無法提款，而以存摺、金融卡遺失
    為由，辦理存摺及金融卡之掛失、補發作業，嗣經解除警示
    禁提限制，即以補發之金融卡，利用自動櫃員機，分別以提
    領現金與轉帳方式提領帳戶內十萬元款項一節，為被告所自
    承，並經證人即富邦銀行新莊分行經理戊○○具結證述無誤
    （原審卷五九至六一頁，本院卷二五頁、四一頁背面），復
    有被告前揭帳戶九十三年一月十四日開戶資料、九十三年一
    月一日至九十三年十一月十六日客戶存提紀錄單、自行歷史
    交易查詢表、被告利用自動櫃員機提款及在行內辦理補發之
    監視錄影畫面翻拍照片等件（第六一一一號偵卷三二至第四
    四頁）、台北富邦銀行五股分行（即原富邦銀行新莊分行）
    九十四年十一月九日（九四）台北富邦五股字第一○三號函
    及所檢附之該帳戶存摺、金融卡掛失補發申請單、印鑑卡影
    本、九十三年一月一日起至同年十二月三十一日止客戶存提
    紀錄單、中華郵政份有限公司三重郵局九十四年十一月九日
    營字第○九四五○○二六三二號函檢附被告於蘆洲中原路郵
    局0000000000000000號帳戶之基本資料影
    本、交易明細表等件在卷可稽（原審卷三○至四五頁），此
    部分事實自堪認定為實在。
  (二)本件詐欺集團以傳送手機簡訊詐財之手法，詐騙被害人乙○○九萬九千九百八十三元之款項等情，業據乙○○於偵查時
    具結證述綦詳（第一○八六偵緝卷一八頁），並有警察局通
    報詐騙帳戶通報警示、詐騙電話斷話申請表、乙○○提供自
    動櫃員機交易明細表各一紙在卷可佐（第六一一一號偵卷二
    九、三一頁），足認被告前開富邦銀行新莊分行之帳戶確供
    作詐騙集團向被害人乙○○詐騙金錢所用，至屬灼然。
  (三)詐欺集團利用人頭帳戶供匯款、轉帳及領款使用，必以擁有
    該帳戶存摺及印鑑，或以該帳戶之金融卡配合鍵入正確密碼
    使用為前提。經查，本件被告於九十三年一月十四日所申設
    之富邦銀行帳戶，其開戶印鑑卡所留存簽章式樣為丙○○本
    人之簽名，並未留存印文（第六一一一號偵卷三四頁），亦
    即若欲以存摺取款，尚須其簽名始得為之；倘以該帳戶金融
    卡領款、轉帳則須輸入正確密碼自不待言。則若非被告提供
    存摺並輔以親筆簽名，或同時提供金融卡及密碼，詐欺集團
    如何利用其帳戶將詐得款項轉出或領取。又被告於該帳戶開
    戶後，曾有近七月未使用之紀錄，此有富邦銀行客戶存提紀
    錄單在卷可查，卻於被害人乙○○九十三年九月二十日轉帳
    後，一反之前交易常態，於數日內密集查詢餘額，因發現無
    法提領帳戶內之款項，復於九十三年十月五日親至富邦銀行
    新莊分行辦理存摺及金融卡之掛失、補發手續，並提領、轉
    出十萬元，衡情難謂無疑。
  (四)被告辯稱：係因友人「李盛新」所介紹真實姓名不詳，綽號
    「阿輝」之成年男子，於九十三年八月底向伊借款，其為此
    乃向友人周智鴻借貸二十萬元，以轉借「阿輝」；嗣於九十
    三年九月底某日「阿輝」以電話告知二、三日內會將借款匯
    至其前揭富邦銀行帳戶，其為確認還款是否入帳，因而多次
    以自動櫃員機查詢餘額，並於九十三年十月五日以電話查詢
    餘額，惟因帳戶遭凍結無法提款，繼而辦理存摺及金融卡之
    掛失、補發再行提領帳戶內之款項後，復再向其舅舅甲○○
    借款十萬元，湊足二十萬元以返還周智鴻云云，然查：
    (1)被告於遭緝獲後於檢察官偵訊時，先稱系爭款項係友人「
      李盛新」欠錢匯入歸還（第一○八六號偵緝卷十頁），後
      則稱係「李盛新」介紹「阿輝」來借錢（同上卷二二、二
      三頁），對指稱借款之人歧異，已堪置疑。再被告自始終
      均無法提供「李盛新」、「阿輝」二人之年籍資料、住址
      、聯絡方式等供查證（第一○八六號偵緝卷一○、二二頁
      ，原審卷四五頁，本院卷二四、四五頁背面），足見其與
      「李盛新」、「阿輝」等人均非熟識，且參諸被告於偵查
      及原審就借款期限為一個月或二個月、借款金額為三十萬
      元或二十萬元等節之供述亦先後不一，所供借款金額與嗣
      後匯入被告前揭帳號之九萬九千九百八十三元亦非相符（
      第一○八六號偵緝卷二三頁，原審卷一九頁），是以被告
      供詞矛盾顯見。再稽之被告自承本身資力不足，無錢借貸
      「阿輝」之人，其與「阿輝」既非熟稔，於毫無利得復未
      令對方書立借據之情況下，竟甘冒令己背負二十萬元之負
      債風險，向友人周智鴻借貸二十萬元，而轉借予年籍不詳
      之「阿輝」之人，顯悖常情至明。
    (2)再者證人周智鴻於原審證稱：被告向伊借款二十萬元，說
      要朋友週轉一下；一直到十月十日或十一日下午，才將二
      十萬元現金送到伊家歸還等語（原審卷六二頁），而為附
      和被告所辯。然周智鴻復證稱，被告說借一、二禮拜即歸
      還，核已與被告所供向周智鴻表稱，半個月到一個月還款
      （本院卷二四頁）及供述「阿輝」之人表示借款一或二月
      歸還者均未相符，所證實難置信。再則被告又辯稱急欲領
      取十萬元係為返還周智鴻，其卻先於九十三年十月五日分
      二次提領現金各二萬元，另將六萬元轉帳至其郵局帳戶，
      再於翌日（即十月六日）分二次提領郵局存款二萬元及三
      萬九千元（原審卷三五頁蘆洲中原路郵局被告帳戶之歷史
      交易清單），足見此等交易紀錄不僅無法證明被告提領此
      部分現金係為返還周智鴻借款，其領取款項之程序更顯迂
      迴，而有違常情。況在開戶銀行，不論以金融卡或存摺提
      領款項或轉帳，皆不受單日金額限制，乃眾所周知之交易
      習慣，被告苟急於提領現金清償借款，大可以補發之存摺
      一次提領完畢，何需如此迂迴其事，是被告於原審徒稱其
      以為單日只能提領現金四萬元云云，自非可採。
    (3)至證人即被告之舅父甲○○雖於本院證稱：被告在九十三
      年十月間向伊借十萬元，被告有請二天假，說要到北部還
      人家錢等語，亦為附和被告之詞。惟其復證稱：是十月九
      日交款給被告，他請二天假去臺北還錢，但有無確實去還
      錢，伊沒有跟著去並不知道等語（本院卷四二、四三頁）
      。是以憑諸證人之證言，並無從證明被告是否確以向其借
      得之款項歸還所稱之友人周智鴻，況被告於同次庭訊亦自
      陳還錢對象、相關細節甲○○並不清楚，本院並已認定前
      開被告向周智鴻借款之事諸多矛盾而難予採信，故甲○○
      之上開證詞，亦屬迴護被告之詞，不足引為對被告有利之
      證據。
  (五)再被告於偵查中供稱「阿輝」電話為0000000000
    號、「李盛新」電話為0000000000號乙節，經檢
    察官及本院均函查於九十三年九月間之使用人資料，經回覆
    之資料顯示前者為己○○（九十一年一月二十八日啟用，九
    十三年四月十四日停機）、後者為丁○○（九十一年七月三
    十一日啟用，九十二年八月十一日停機），門號均為遠傳電
    信易付卡類型，除此外無其他使用者資料憑參等情，有遠傳
    電信股份有限公司查詢回覆資料可參（第一○八六號偵緝卷
    二六頁，本院卷六六頁），而經本院傳喚其二人到庭，證人
    己○○具結證稱：有申請過0000000000號電話，
    是自己使用，但已經很久沒有使用，只使用一、二個月，電
    話沒有賣掉就停機了，因是用易付卡，易付卡時間到了就沒
    有再使用，不認識「阿輝」等語（本院卷四四頁）；丁○○
    亦具結證稱：0000000000號行動電話沒有印象，
    不認識「李勝新」或「阿輝」，亦不認識周智鴻等語（本院
    卷四五頁）。是以被告所稱之上開電話號碼，均查無證據足
    證與其所稱之「李勝新」、「阿輝」者有任何關聯，自亦無
    從援為對被告有利之證據。
  (六)綜上所述，足認被告提供金融機構帳戶供作詐欺集團匯款、
    轉帳及提款之用，並實際參與提款之分工行為，其主觀上有
    與詐欺集團共同詐欺取財之故意甚明，至其前揭所辯，多所
    矛盾，殊難自圓其說，顯屬事後卸責之詞，尚難採信。是本
    件事證明確，被告詐欺犯行堪以認定，應依法論科。
三、核被告丙○○所為，係犯刑法第三百三十九條第一項之詐欺
    取財罪。被告與詐欺集團不詳姓名之成年人成員間就上開犯
    行，有犯意聯絡，被告復提供帳戶讓被害人匯入款項，並親
    至金融機構或以自動櫃員機領取財物，自屬詐欺犯罪構成要
    件之行為分擔，應為共同正犯。又被告有如事實欄所載犯罪
    科刑及執行情形，有本院被告前案紀錄表在卷可按，其於有
    期徒刑之執行完畢後，五年內再犯有期徒刑以上之本罪，為
    累犯，應依刑法第四十七條之規定加重其刑。
四、原審經審理結果，認被告罪證明確，依刑法第二十八條、第
    三百三十九條第一項、第四十七條、第四十一條第一項前段
    、第三十八條第一項第二款，罰金罰鍰提高標準條例第一條
    前段、第二條規定，並於審酌被告提供帳戶，參與詐欺集團
    向人詐取財物，所為已影響社會正常經濟交易安全，增加被
    害人尋求救濟之困難，其於原審審理時表示願與被害人和解
    ，並願分期攤還富邦銀行經理戊○○先行墊支被害人之損失
    ，及其犯罪之動機、目的、手段、生活狀況、智識程度暨犯
    罪後否認犯行等一切情狀，量處有期徒刑六月，並諭知以三
    百元折算一日之易科罰金折算標準；並就被告所有上開富邦
    銀行帳戶存摺及金融卡，依刑法第三十八條第一項第二款併
    予宣告沒收。經核其認事用法均無不當或違法，量刑亦屬妥
    適。被告仍執陳詞，否認上揭詐欺取財犯行提起上訴為無理
    由；檢察官則以被告係累犯並矢口否認犯行，犯後態度不佳
    ，且並未歸還戊○○代墊款項，原審量刑過輕等語提起上訴
    ，然本院經綜以審酌被告犯罪情節及其他一切情狀等，認量
    處有期徒刑六月之刑為妥適，檢察官之上訴亦為無理由，均
    應予駁回。
據上論斷，應依刑事訴訟法第三百六十八條，判決如主文。
本案經檢察官呂丁旺到庭執行職務。
中    華    民    國     95    年    4    月    28    日
                  刑事第十八庭審判長法  官  溫耀源
                                    法  官  邱同印
                                    法  官  段景榕
以上正本證明與原本無異。
不得上訴。
                                    書記官  陳靜姿
中    華    民    國     95    年    4    月    28    日
附錄：本案論罪科刑法條全文
刑法第三百三十九條第一項
意圖為自己或第三人不法之所有，以詐術使人將本人或第三人之
物交付者，處五年以下有期徒刑、拘役或科或併科一千元以下罰
金。


司法院資訊處製作；財團法人民間司法改革基金會備份。
